【裁判字號】    95,抗,12
【裁判日期】    950529
【裁判案由】    拍賣抵押物
【裁判全文】
臺灣新竹地方法院民事裁定                95年度抗字第12號
抗  告  人  丙○○
            乙○○
            丁○○
                        號
            甲○○
                        7號
相  對  人  戊○○
上列抗告人與相對人間因拍賣抵押物事件，對於中華民國95年1
月25日本院94年度拍字第333號裁定（以下簡稱原裁定）提起抗
告，本院裁定如下：
    主    文
抗告駁回。
抗告程序費用新臺幣壹仟元由抗告人負擔。
    理    由
一、抵押權人，於債權已屆清償期，而未受清償者，得聲請法院
    ，拍賣抵押物，就其賣得價金而受清償，民法第873條第1項
    定有明文。又「按聲請拍賣抵押物，原屬非訟事件，祇須其
    抵押權已經依法登記，且債權已屆清償期而未受清償，法院
    即應為准許拍賣之裁定。至於為拍賣程序基礎之私法上權利
    有瑕疵時，應由爭執其權利之人提起訴訟，以資救濟，抵押
    權人並無於聲請拍賣抵押物前，先行訴請確認其權利存在之
    義務。」，有最高法院49年台抗字第244號判例要旨可資參
    照、又按「聲請拍賣抵押物係屬非訟事件，於最高限額抵押
    ，法院須就抵押權人提出之文件為形式上審查，如認其有抵
    押權登記擔保範圍之債權存在，且債權已屆清償期而未受清
    償，即應為准許拍賣抵押物之裁定。至於債務人或抵押人否
    認各該文件為真正，對抵押債權之存否有所爭執，則應另循
    訴訟途徑解決。」，亦有最高法院93年度台抗字第905號裁
    判要旨可資參照。另按於一般抵押權，因必先有被擔保債權
    存在，而後抵押權始得成立，故祇須抵押權已經登記，通常
    即推定其抵押債權之存在。
二、本件相對人主張：被繼承人吳欽村於民國（下同）92年6月1
    2日，以其所有如原裁定附表所示之不動產（以下簡稱系爭
    不動產），為擔保其對聲請人債務之清償，設定新臺幣（下
    同）18,000,000元之抵押權，抵押權存續期間不定期限，清
    償日期不定期，違約金按契約約定，業已辦畢抵押權設定登
    記在案。嗣被繼承人吳欽村於92年6月20日向聲請人借款15,
    000,000元，並開立發票日為92年6月20日，面額15,000,000
    元，未載到期日之本票乙紙交付聲請人收執。詎被繼承人吳
    欽村迄今仍未依約清償，且已於93年2月1日死亡，而相對人
    等於94年8月17日因分割繼承關係而取得系爭不動產，本於
    前開抵押權追及效力，為此聲請拍賣抵押物等語，並提出抵
    押權設定契約書、他項權利證明書、本票、塗銷信託同意書
    各一份（以上均影本）、土地登記謄本一份為證，而揆諸前
    開之規定及裁判要旨之說明，原法院據以准許相對人就系爭
    不動產所為拍賣抵押物之聲請，尚無不合。抗告意旨雖略以
    ：相對人所執為債權證明之前開本票，前經第三人黃學文於
    94年4月間向本院聲請核發支付命令時提出，斯時該本票並
    未載發票日，欠缺票據應記載事項，屬無效票據，未料相對
    人竟於事後偽填發票日，虛構借貸情事，並執之為債權證明
    向本院聲請拍賣抵押物，故本院無待實體調查，即可從兩相
    比較下，確知該本票形式不備票據應記載事項，屬無效票據
    ，是相對人即不得單純以上開所謂本票作為抵押債權存在之
    證明，則相對人既無其他資料證明相對人確實對聲請人享有
    債權，參以最高法院71年度台抗字306號判例及78年度台抗
    字第66號裁定意旨（其內容見抗告狀內所載），法院即無從
    准許拍賣抵押物，原審認縱使前開本票未載發票日，仍屬實
    體上爭執云云，顯有違誤，故相對人逕行聲請拍賣抵押物，
    與法尚有未合，爰提出抗告等語。惟查，因抗告人所稱前述
    之本票本未記載發票日，係相對人嗣後所偽造填寫上去云云
    ，經核此部分仍係屬於實體事項之爭執，並非無待實體調查
    即可加以認定，且縱認抗告人所稱上開本票本無記載發票日
    乙節為真，充其量從形式觀之，亦僅能認定於執票人與發票
    人間，因該本票欠缺必要記載事項，不發生本票之票據關係
    ，惟其間是否不具有相對人所主張借貸之實體法律關係，是
    否該本票係相對人之被繼承人吳欽村簽發交予案外人黃學文
    以為其間實體關係之擔保，與本件相對人無關乙節，均係屬
    實體事項之爭執，且上開爭執事項均無從依形式審查即得加
    以認定，均尚待實體調查始得審認，而揆諸首開之說明，應
    由本件之抗告人另行提起訴訟，以資解決。況因本件相對人
    所登記取得之抵押權為一般抵押權而非最高限額抵押權，是
    依前開之說明及抗告人所援引前述之最高法院七十一年度台
    抗字第三０六號判例及七十八年度台抗字第六十六號裁定之
    內容，亦係應先推定本件兩造間抵押債權之存在，則原審參
    酌相對人提出之抵押權設定契約書、他項權利證明書及本票
    影本、土地登記謄本等資料，而就系爭不動產予以准許相對
    人之聲請，實無何違誤可言。是綜上所述，本件抗告人既對
    兩造間債權債務關係是否存在及前述本票是否偽造有所爭執
    ，揆諸首揭說明，應由爭執該實體關係存否之抗告人另行提
    起訴訟，以資解決，非本件非訟程序所得加以審究，故原審
    就系爭不動產准許相對人之聲請，予以裁定准予拍賣，於法
    並無不合，抗告意旨指摘原裁定違法、不當，求予廢棄並駁
    回相對人之聲請，非有理由，應予以駁回其抗告。
三、據上論結，本件抗告為無理由，依非訟事件法第46條、第24
    條第1項、第21條第2項，民事訴訟法第495條之1第1項、第4
    49條第1項、第95條、第78條，裁定如主文。
中    華    民    國    95    年    5     月    29    日
                民事第二庭審判長法  官  鄭政宗
                                法  官  李珮瑜
                                法  官  黃珮禎
正本係照原本作成。
如不服本裁定，僅得於收受本裁定正本送達後10日內，以適用法
規顯有錯誤為理由，向本院提出再抗告狀，（須附繕本一份及繳
納再抗告裁判費新台幣1,000元），經本院許可後始可再抗告。
中    華    民    國    95    年    5     月    29    日
                                書記官  蔣淑君


司法院資訊處製作；財團法人民間司法改革基金會備份。
